【裁判字號】    89,簡上,65
【裁判日期】    890920
【裁判案由】    譭謗等
【裁判全文】
臺灣基隆地方法院刑事判決                          八十九年度簡上字第六五號
    上  訴  人  臺灣基隆地方法院檢察署檢察官
    被      告  甲○○
右上訴人因被告誹謗等案件，不服本院基隆簡易庭八十九年度基簡字第八０號，中華
民國八十九年四月十三日第一審簡易判決（起訴案號：臺灣基隆地方法院檢察署八十
八年度偵字第六七九二號）提起上訴，本院合議庭判決如左：
    主      文
原判決撤銷。
甲○○連續散布文字，指摘足以毀損他人名譽之事，處拘役拾日，如易科罰金以
佰元折算壹日。
    事      實
一、甲○○因不滿其擔任教職之妻乙○○於婚前佯稱其係台大醫學院學生，並隱暪其
    曾離婚之事實，復因無端懷疑其妻其外另結新歡，雙方迭有爭執，經甲○○提議
    二人分居後，乙○○遂於民國八十八年十一月十一日十時許，雇工搬離基隆市○
    ○路八五巷二七號一樓住處，詎甲○○竟公然於前開住處一樓中庭內，連續以「
    幹妳娘機八」、「賤」、「討客兄」等不堪入耳之低俗言詞，公然侮辱乙○○，
    並以其「在外濫交男友、偷拿其阿姨之鑽戒」等足以貶損乙○○人格之不實事實
    當眾加以指摘，又基於同前之概括犯意，先於同月二十三日十六時三十分許，將
    其所書寫內容略為：妳已另有新男友，為赴約會而未與之聯絡，其已變心等文字
    之紙條，字面朝外夾放於乙○○所有之自小客車擋風玻璃上，再於同月二十五日
    十七時許，書寫內容略為：你另行結交男友，感情不忠貞，自學生時代即手腳不
    乾淨，偷別人的錢等不實事實之紙條，字面朝外夾放於基隆市○○街二九一之一
    號四樓乙○○住處之信箱口，以言詞及文字毀損乙○○之名譽。
二、案經被害人乙○○訴由台灣基隆地方法院檢察署檢察官偵查起訴。
    理      由
一、訊據被告甲○○固坦承以「三句經」及紙條指摘被害人名譽之情事，唯矢口否認
    有何犯行，並辯稱紙條上並未書寫姓名，並無法認定是何人，而辱罵之言詞係夫
    妻吵架，並無侮辱及誹謗之意思云云。然查右揭事實迭據被害人乙○○於偵審中
    指訴綦詳，被告於被害人一樓中庭，公然以「三句經」等低俗言詞謾罵，其公然
    侮辱被害人之犯意甚明。又被告所書寫之紙條因未書明被害人姓名，唯其紙條分
    別放置於被害人之汽車擋風玻璃及住處之信箱口，已使不特定之第三人得以取閱
    ，且因放置紙條之點，皆與被害人有關，其誹謗之對象應係被害人，另被告紙條
    之書有其兒女之名字，尤令他人取閱後即知係被害人，其具誹謗之犯意灼然，所
    辯不足採信。此外並有紙條影本、現場信箱照片等附卷可稽，被告犯行已堪認定
    。
二、核被告所為係犯刑法第三百零九條第一項之公然侮辱罪、第三百十條第一項之普
    通誹謗罪、第三百十條第二項之加重誹謗罪。其於八十八年十一月十一日在中庭
    內辱罵、誹謗被害人，係以一行為觸犯公然侮辱罪及普通誹謗罪，為想像競合犯
    ，應依較重之普通誹謗罪處斷。其先後多次誹謗犯行，時間緊接，犯罪基本構成
    要件相同，顯係基於概括犯意而為，應依連續犯規定論以加重誹謗罪，並加重其
    刑。
三、原審以被告罪證明確予論科，固非無見，惟查被告散布文字誹謗被害人之犯行，
    係犯刑法第三百十條第二項之加重誹謗罪，原判決竟認僅係犯刑法第三百十條第
    一項之普通誹謗罪，適用法則顯有不當，上訴意旨執此指摘原判決不當，為有理
    由，原判決自無可維持，應由本院將原判決撤銷，另為適法之判決，爰審酌被告
    為高級知識份子，竟一再對被害人加以誹謗，造成痛苦，且犯後仍無悔意等一切
    情狀，量處如主文所示之刑，並諭知易科罰金之折算標準。
據上論斷，應依刑事訴訟法第四百五十五條之一第三項、第三百六十九條第一項前段
、第三百六十四條、第二百九十九條第一項前段，刑法第五十六條、第三百零九條第
一項、第三百十條第二項、第五十五條、第四十一條，罰金罰鍰提高標準條例第一條
前段、第二條，判決如主文。
本案經檢察官周啟勇到庭執行職務。
中      華      民      國      八十九      年     九     月    二十    日
                                  臺灣基隆地方法院刑事第三庭
                                          審判長法官  林火炎
                                                法官  陳培仁
                                                法官  蔡佳玲
右正本證明與原本無異。
本件判決不得上訴。
                                              書記官  王月娥
中      華      民      國      八十九      年     九     月   二十五   日
附錄論罪法條
刑法第三百零九條第一項：
公然侮辱人者，處拘役或三百元以下罰金。
刑法第三百十條第二項：
散布文字、圖畫犯前項之罪者，處二年以下有期徒刑、拘役或一千元以下罰金。


司法院資訊處製作；財團法人民間司法改革基金會備份。
